臺灣臺北地方法院民事判決　　　　　　 94年度重訴字第401號
原　　　　告　台北國際商業銀行股份有限公司
法定代理　人　乙○○
訴訟代理　人　甲○○
被　　　　告　佶友有限公司
　　　　　　　　　　　　四號八.
兼法定代理人　庚○○
　　　　　　　　　　　　四號八.
被　　　　告　戊○○○
兼右一　　人
訴訟代理　人　己○○
被　　　　告　丙○○
　　　　　　　　　　　　十樓
　　　　　　　丁○○
　　　　　　　　　　　　之四號.
上列當事人間清償借款事件，本院於民國九十四年四月十二日言
詞辯論終結，判決如下：
    主  文
被告應連帶給付原告新台幣壹佰伍拾捌萬柒仟零拾伍元，及自
民國九十四年一月十二日起至清償日止按年息百分之五計算之利
息，並自民國九十四年二月十三日起至清償抇止，其逾期在六個
月以內者，按上開利率百分之十，逾期超過六個月者，超過部分
，按上開利率百分之二十計付違約金。
被告應連帶給付原告新台幣肆佰伍拾柒萬伍仟佰零元，及如
附表二所示之利息、違約金。
訴訟費用由被告連帶負擔。
本判決第一項於原告以新台幣伍拾貳萬玖仟元或同面額之中央政
府重大交通建設公債甲類第六期債票（八十五年度），本判決第
二項於原告以新台幣壹佰伍拾貳萬伍仟元或同面額之中央政府重
大交通建設公債甲類第六期債票（八十五年度）供擔保後，得假
執行；但被告劉莊月以新台幣陸佰壹拾陸萬貳仟佰拾捌元供
擔保後，得免假執行。
    事  實
甲、原告方面：
一、聲明：如主文第一、二項所示。
二、陳述：
（一）被告佶友有限公司（下稱佶友公司）邀同被告庚○○、戊○○○、丙○○、丁○○為連帶保證人於民國九十三年三
      月十六日向原告借款新台幣（下同）三百萬元一筆，借期
      自九十三年三月十六日起至九十六年三月十六日止，利息
      依年利率百分之五固定計算，約定自第一期起，本息平均
      攤還．並約定如未按期清償，逾期六個月以內應另按前開
      利率百分之十計算加付違約金，逾期六個月以上者，應另
      按約定利率百分之二十計算加付違約金，並合意以本院為
      第一審管轄法院。嗣被告佶友公司對前開借款本息僅分別
　　　繳至如附表一所示之最後繳款日，債務本金尚欠一百五十
　　　八萬七千零三十五元，且被告佶友公司已於九十三年十二
  　　月十七日遭公告拒絕往來，依綜合授信約定書總則第五條
    　第一項第二款約定，債務應視為到期，原告自得依消費借
      貸及連帶保證法律關係，對被告等請求連帶給付。
（二）又被告佶友公司與原告約定，得分期向原告申請開發信用
      狀，佶友公司分別借得美金四筆，開狀日期、開狀金額等
      詳如附表一所示，合計二十五萬六千六百，該公司因遭票
      據交換所公告拒絕往來，原告遂依合授信約定書總則第五
      條第一項第二款約定，將被告佶友公司對原告所負一切債
      務視為到期。原告於九十四年一月十一日逕以美金一元兌
      換新台幣三十二點一五五元之匯率，將未償還之借款十四
      萬二千二百八十九元折換為新台幣四百五十七萬五千三百
      零三元，原告就此部分亦依消費借貨及連帶保證法律關係
      ，請求被告連帶給付。
三、證據：提出綜合授信約定書暨借款撥貸書影本、放款繳息狀
    況查詢單、開發信用狀申請書暨結匯證實書影本、到達通知
    單、放款通知書、賣匯水單影本、財團法人金融聯合徵信中
    心票據退票與拒絕往來資訊等件為證。
乙、被告方面：
　　被告佶友公司、庚○○、丁○○未於言詞辯論期日到場，亦
　  未提出準備書狀作何聲明或陳述。被告己○○、戊○○○、
    丙○○提出聲明和陳述如次：
一、聲明：原告之訴駁回。
二、陳述：
I、被告己○○、戊○○○：
（一）被告己○○、戊○○○為夫婦，育有丁○○、丙○○姐妹
      ，丁○○出嫁庚○○，開設被告佶友公司，九十一年四月
      八日自台中北上在丁○○家中，見到原告銀行人員張峻熊
      對被告等人，丁○○說因佶友公司要辦開狀信用狀業務，
      要多名保證人，當時亦無提出其他文件，或寫有借款數目
      等文件，只要被告等在對保單上簽名。時過近三年，突於
      九十三年十月二十一日突接到原告銀行至家中執行假扣押
      ，並接到起訴狀始知三年前之簽名是一場騙局。
（二）被告戊○○○係受日本教育的老人，對本國語文能力是弱
      勢一群，但在文件內容因無提示相關及借款數目字，故被
      告己○○簽名，但原告銀行因怕被發覺不法，故將所有己○○簽名處（兩處）劃雙線劃掉。可以證明是騙局，當時
      要求簽名，為何後來每人蓋上印章，所用印章全部非當事
      人平當自己所用的印章，係事後另刻私刻蓋上為明顯事實
      。
（三）原告銀行所提供文件，均無蓋騎縫章或貸款金額之下無個
      人認證印章，明顯係後來才加上，欺騙善良人的行為無誤
      （每一個銀行都有貸款數額下蓋貸款人認章）。被告等於
      九十一年四月八日完成簽名，經過快三年才生借款行為，
      被告等已不記得簽名之事，時空轉移，人事已非，為何現
      才要被告私負連帶賠償責任。
（四）被告佶友公司正常營運，需要正當開銷，總有景氣影響或
      往來廠商付款延誤之時，依借款契約，佶友公司可貸款二
      千萬元之週轉，為何只借到一筆一百五十八萬七千多元及
      另一筆開發信用狀四百五十七萬五千三百多元，均不到一
      千萬元竟遭到拒絕往來戶，使公司措手不及，原告銀行並
      聲請法院假扣押，使公司無法營運。另佶友公司可貸款二
      千萬元，依約原告銀行仍應貸款一千多萬元予被告應急，
      為何驟然宣佈拒絕往來戶，原告豈非為自己方便，謀殺正
      當經營公司。
（五）被告等並未在借據上簽名蓋，原告銀行出是私自貸款予佶
      友公司，而要被告等負連帶保證責任，是太欺人，原告銀
      行應自負其責。
II、被告丙○○：
　　被告係因姐丁○○要開發信用狀乃簽名，並沒有蓋章，借保
　  證之意思，其不應負連帶保證責任。
    理  由
一、本件被告佶友公司、庚○○、丁○○均未於言詞辯論期日到
    場，核無民事訴訟法第三百八十六條各款所列情形，爰依原
    告之聲請，由其一造辯論而為判決。
二、原告主張被告佶友公司於九十三年三月十六日邀同其餘被告
    為連帶保證人向原告借款，並受委託立發信用狀，積欠上開
    本金事實，已據原告提出與所述相符之綜合授信約定書暨借
　　款撥貸書影本、放款繳息狀況查詢單、開發信用狀申請書暨
　  結匯證實書影本、到達通知單、放款通知書、賣匯水單影本
    、財團法人金融聯合徵信中心票據退票與拒絕往來資訊等件
    為證。被告佶友公司、庚○○、丁○○未提出聲明和陳述，
    亦未提出答辯狀以供本院審酌，應認原告之主張為可採信。
三、被告戊○○○、丙○○辯稱：其二人雖於九十一年四月八日
    丁○○家在約定書上簽名，但原告人員未提出寫有借款數目
    之文件，對文件內容不瞭解，係受欺騙而簽字，無擔任連帶
    保證人之意思云云。惟依原告提出之綜合授信約定書記載，
    原告對被告佶友公司在二千萬元範圍內為總括性授信，且有
    被告庚○○、丁○○、戊○○○、丙○○之名用印，經對保
    人員張峻熊在對保人員欄蓋章，而戊○○○、丙○○均不否
    認其等在上簽名，因此原告人員已完成對保手續；而庚○○
    為佶友公司負責人，為被告戊○○○女婿、丙○○之姐夫，
    因親誼關係而簽定該契約書，為一般擔保借款之常態，原告
    因有被告戊○○○等人之簽字蓋印願擔任連帶保證人，始同
    意借款被告佶友公司，並按時撥款，原告已按約履行，並無
    證據證明原告係行使詐術而使其等在約定書上簽名，於被告
    佶友公司無法清償情形，原告要求其等負責，於法並無不合
    ，被告戊○○○、丙○○所辯，並不足採。
四、綜上所述，原告主張被告佶友公司借款未清償，應按所簽借
    款約定書等與連帶保證人負連帶清償責任，應可採信。被告
    戊○○○、丙○○雖辯稱無擔連帶保證人之意思，並不足取
    。從而，原告本於消費借貸及連帶保證法律關係，被告應連
　　帶給付一百五十八萬七千零三十五元，及自九十四年一月十
 　 二日起至清償日止按年息百分之五計算之利息，並自九十四
    年二月十三日起至清償日止，其逾期在六個月以內者，按上
    開利率百分之十，逾期超過六個月者，超過部分，按上開利
    率百分之二十計付違約金；暨被告連帶付四百五十七萬五千
    三百零三元及如附表二所示利息、違約金，為有理由，應予
    准許。
五、原告陳明願供擔保，聲請宣告假執行，核無不合，爰酌定相
    當擔保金額准許之。
六、結論：本件原告之訴為有理由，依民事訴訟法第三百八十五
    條第一項前段、第八十五條第二項、第三百九十條第二項，
    判決如主文。
中　　華　　民　　國　　94　　年　　4　 　月　　26　　日
                  民事第三庭    法　官　李維心
以上正本係照原本作成
如對本判決上訴，須於判決送達後20日內向本院提出上訴狀
中　　華　　民　　國　　94　　年　　4　 　月　　26　　日
                    　　　　　　書記官　林梅珍
